【裁判字號】    95,上易,144
【裁判日期】    950530
【裁判案由】    毀損
【裁判全文】
臺灣高等法院高雄分院刑事判決         95年度上易字第144號
上  訴  人  乙○○
即 自 訴人
代  理  人  陳萬呈  律師
被      告  甲○○
上列上訴人因自訴被告毀損案件，不服臺灣屏東地方法院94年度
自字第7 號中華民國95年1 月9 日第一審判決，提起上訴，本院
判決如下：
    主  文
原判決撤銷。
甲○○毀壞他人建築物，處有期徒刑陸月，如易科罰金，以參佰
元折算壹日。
    事  實
一、緣坐落屏東縣林邊鄉○○路94號房屋二層樓房一棟及基地坐
    落林邊鄉○○段542-2 號持分（2700分之77）及同段542-3
    土地全部，合計面積262.15平方公尺，原係自訴人乙○○所
    有，於民國79年間以新台幣（下同）1100萬元出賣予案外人
    余籐，並已為所有權移轉登記，惟上開仁愛路94號房屋後方
    另有老舊平房1 棟，並未為保存登記，為自訴人乙○○所有
    ，經林邊鄉公所於80年間編列為仁愛路96之1 號（以下簡稱
    未保存登記建物），詎甲○○竟於93年10月26日僱用不知情
    的工人以怪手將其拆除毀壞，經自訴人乙○○勸阻不聽。
二、案經自訴人乙○○提起自訴。
     理   由
一、訊據被告甲○○固不諱言有於上開時、地僱工拆除該平房1
    棟，惟矢口否認有毀損建築物之犯行，辯稱：我於88年間向
    余籐購買上開2 筆土地及仁愛路94號房屋時，係連土地上之
    所有建物一併購買，雖因該遭拆除之房屋未為保存登記而無
    法移轉登記取得所有權，但我認為已經原所有人之同意而取
    得該未保存登記建物之事實上處分權，且上開未保存登記之
    建物，與自訴人已出售之仁愛路94號建物相連，無獨立之水
    錶、電錶，應認自訴人已將之隨仁愛路94號房屋一併出售云
    云；惟查前開事實，業據自訴人乙○○指訴甚詳，並提出仁
    愛路94號房屋及土地之所有權移轉契約書、建物登記謄本、
    現場照片等為證，該所有權移轉契約書明確載明買賣標的為
    「坐落屏東縣林邊鄉○○路94號房屋二層樓房地面層及二層
    各面積101.2 平方公尺及基地坐落林邊鄉○○段339 號及同
    段348 號土地，並未包括系爭平房1 棟，雖證人即代書林政
    三於原審到庭證稱：「（問：林邊鄉○○路94號及附著的土
    地的買賣是否由你代辦?） 土地是否542 之2 及542 之3 地
    號，我不清楚，但是我有代辦仁和段339 及348 地號。房屋
    的門牌號碼仁愛路94號的房屋買賣」「（問：94號後面加蓋
    的二樓房子，是否也是在買賣的範圍之內?） 我沒有去現場
    看過，我不清楚」「（問：他們當時買賣的內容?） 就如同
    我之前所述，仁和段339 及348 地號的土地及94號房屋的建
    物，他們是否有包括土地上的其他建物或是地上物是否要保
    留或是拆掉都沒有提到」等語（見原審卷(二)第3 頁），證述
    不清楚買賣契約有無包含系爭平房1 棟；惟證人即買賣時在
    場者戴瑞東於原審證稱：「（問：仁愛路94號土地及房屋的
    買賣事宜，你當時是否有在場?） 我當時有在場，我有看過
    ，當時余藤與乙○○，有在場，以及我3 個人在場」「（問
    ：旅社出售之後，是由何人在經營?） 我並不瞭解，就我所
    知旅社出售之後，乙○○就沒有在經營旅社了。旅社出售之
    後，我就沒有再到旅社及後面的增建二層樓去了，我只有去
    乙○○的後面另外的平房，該平房有自己獨立的門戶」「（
    問：你是否曾經進去乙○○於仁愛路94號後面的增建二層樓
    房?） 我於乙○○出售給余藤之前，我有進去過，之後乙○
    ○出賣給余藤之後，我就沒有再進去該增建的二層樓房，但
    是我知道乙○○旅社出賣之後，就搬出該增建的二層樓房，
    而搬到後面的獨立平房去住」等語（見原審卷(二)第6 至7 頁
    ），已證述自訴人乙○○出賣給余藤之後，即搬到後面的獨
    立平房去住，足證自訴人乙○○所指訴系爭平房1 棟係其所
    有，並未出售等情非虛，被告竟於93年10月26日僱工人以怪
    手將其拆除毀壞，被告毀壞他人建築物之犯行，堪以認定。
二、核被告甲○○所為，係犯刑法第353條第1項之毀損建築物罪
    ，被告利用不知情之工人犯罪，係屬間接正犯。
三、原審未為詳察，遽為被告甲○○無罪之諭知，尚有未合，自
    訴人上訴意旨，執此指摘原判決不當，為有理由，應由本院
    將原判決予以撤銷改判，審酌被告之素行、犯罪情節、犯罪
    後態度等一切情狀，量處有期徒刑6月，並諭知易科罰金之
    折算標準。
四、自訴意旨另以：被告甲○○於前述時、地，另僱用工人拆除
    坐落屏東縣林邊鄉○○路94號號房屋後方自訴人所有未保存
    登記之1、2層樓房1棟，此部分被告另涉有刑法第353條1項
    之毀損建築物罪嫌云云；經訊據被告固袒承有於前開時、地
    僱工拆除上開房屋，惟否認有毀損建築物之犯意，辯稱：上
    開未保存登記之二層樓房，係供作仁愛路94號建物從事旅館
    使用，應認為係仁愛路94號建物之增建部分，而認為自訴人
    已將之隨仁愛路94號房屋一併出售，其所有權應係我所有等
    語。經查：(一)前開仁愛路94號建物係於73年間即由自訴人聲
    請為保存登記，此有自訴人提出之建築改良物所有權狀影本
    可憑，但系爭未保存登記之二層樓房既係於相近之74年間即
    已興建完成，若自訴人果有將上開未保存登記建物作為獨立
    所有權客體之意，衡情自應於興建完成後即為保存登記，但
    自訴人卻未為之，遲至93年4、5月間始委託代書詹尚諭申請
    保存登記（已經證人詹尚諭當庭證明），距離在79年間將上
    開土地出售與余籐時已有十餘年之時間，而經原審當庭及以
    書面通知自訴人就此部分為補正，自訴人均未提出任何證據
    證明或說明，故自訴人是否有將上開未保存登記建物作為獨
    立之所有權客體，或應認為係仁愛路94號房屋之一部分，顯
    有可疑。(二)系爭未保存登記之二層樓房與仁愛路94號建物僅
    有一條水溝之隔，已經證人陳吉松證明在卷，而該未保存登
    記建物並無獨立之水錶、電錶，除經自訴人陳明外，亦經證
    人戴瑞東、陳吉松結證無誤，仁愛路94號建物原係作旅社經
    營使用，該未保存登記建物（二層樓房部分）亦隔間作旅社
    房間之用，已亦經證人黃慶煌於原審到庭證述明確（見原審
    94 年12 月26日審理筆錄），故上開未保存登記建物既無獨
    立水、電錶，二層樓房部分之功用又係仁愛路94號旅社之部
    分，其是否為獨立之所有權客體，或應認為仁愛路94號建物
    之一部分，顯有可疑。況證人戴瑞東於原審亦證稱：「（問
    ：你是否曾經進去乙○○於仁愛路94號後面的增建二層樓房
    ?） 我於乙○○出售給余藤之前，我有進去過，之後乙○○
    出賣給余藤之後，我就沒有再進去該增建的二層樓房，但是
    我知道乙○○旅社出賣之後，就搬出該增建的二層樓房，而
    搬到後面的獨立平房去住，該增建二層樓並沒有獨立的的水
    、電，而是與仁愛路94號的旅社共用水電」等語（見原審卷
    (二)第6 至7 頁），已證述被告出售仁愛路94號建物後，即搬
    出該增建的二層樓房，顯見被告已將系爭未保存登記之二層
    樓房隨同仁愛路94號建物出售。(三)系爭未保存登記二層樓房
    之稅捐自79年起即分別由余藤及被告甲○○繳納，有屏東縣
    東港地政事務所函1 份附卷可稽（見原審卷(一)第83頁），益
    證被告上開所辯為真實。(四)綜上所述，自訴人既已將系爭未
    保存登記之二層樓房隨同仁愛路94號建物出售，其所有權已
    屬被告甲○○所有，被告將之拆除，自無毀損他人建築物罪
    可言，惟因自訴意旨，認與上開科刑部分，係屬實質上一罪
    關係，故不另為無罪之諭知。
據上論斷，應依刑事訴訟法第369條第1項前段、第364條、第343
條、第299條第1項前段、刑法第353條第1項、第41條第1項前段
、罰金罰鍰提高標準條例第2條，判決如主文。
中    華    民    國    95    年    5     月    30    日
                  刑事第七庭    審判長法  官  莊飛宗
                                      法  官  黃三友
                                      法  官  黃憲文
以上正本證明與原本無異。
如不服本判決應於收受本判決後10日內向本院提出上訴書狀，其
未敘述上訴理由者，並得於提起上訴後10日內向本院補提理由書
狀（均須按他造當事人之人數附繕本）「切勿逕送上級法院」。
中    華    民    國    95    年    5     月    30    日
                                      書記官  施耀程
附錄本件判決論罪科刑法條：
中華民國刑法第353 條第1 項
(毀壞建築物、礦坑、船艦罪)
毀壞他人建築物、礦坑、船艦或致令不堪用者，處六月以上五年
以下有期徒刑。


司法院資訊處製作；財團法人民間司法改革基金會備份。
